【裁判字號】    98,交易,95
【裁判日期】    980713
【裁判案由】    業務過失傷害
【裁判全文】
臺灣臺北地方法院刑事判決              98年度交易字第95號
公  訴  人  臺灣臺北地方法院檢察署檢察官
被      告  甲○○
上列被告因業務過失傷害案件，經檢察官提起公訴（98年度偵緝
字第126 號），本院判決如下：
    主  文
甲○○從事業務之人，因業務上之過失傷害人，處有期徒刑貳月
，如易科罰金，以新臺幣壹仟元折算壹日。
    事  實
一、甲○○考領有職業小型車駕駛執照，以駕駛營業小客車為業
    ，為從事駕駛業務之人。前於民國96年間因業務過失傷害案
    件，經本院以96年度交易字第532 號判決判處拘役40日，並
    依中華民國96年罪犯減刑條例減為拘役20日（不構成累犯）
    ，詎其仍不知謹慎，於97年6 月17日11時，駕駛車牌號碼57
    7-CA號營業小客車沿臺北市大安區○○○路○ 段由北往南方
    向內側快車道行駛，行近臺北市大安區○○○路○ 段201 號
    前行人穿越道之際，原應注意汽車行經行人穿越道，遇有行
    人穿越時，無論有無交通指揮人員指揮或號誌指示，均應暫
    停讓行人先行通過，並應注意車前狀況，隨時採取必要之安
    全措施，而依當時天候晴、日間自然光線、柏油路面乾燥無
    缺陷、無障礙物、視距良好等情況，亦無不能注意情事，竟
    疏未注意敦化南路北往南方向內側快車道上有行人穿越前方
    行人穿越道，而貿然通過，適有行人乙○○沿該行人穿越道
    由西向東方向穿越馬路，甲○○見狀閃避不及，其所駕駛營
    業小客車因而撞擊乙○○，致乙○○受有頭面部傷2 處各為
    6 ×0.2 ×0.5 公分、2 ×0. 2×0.5 公分、左小腿脛腓骨
    開放性骨折（脛骨多節性）、左膝3 ×2 公分擦傷、右足5
    ×0.5 公分擦傷、左前臂撕裂傷2 處各為9 ×0.3 ×0.3 公
    分、2 ×0.2 ×0.3 公分、左上肢擦傷2 處各為4 ×1 公分
    、3 ×0.5 公分等傷害。
二、案經乙○○訴由臺北市政府警察局大安分局報請臺灣台北地
    方法院檢察署檢察官偵查起訴。
    理  由
壹、程序方面：
一、證人即告訴人乙○○於仁愛醫院對警方所為之陳述，由警方
    製作之交通事故談話記錄表有證據能力：
  (一)按被告以外之人於審判外之陳述，雖不符刑事訴訟法第159
    條之1 至之4 等4 條之規定，然若當事人於審判程序中同意
    作為證據，法院審酌該言詞陳述或書面陳述作成時之情況，
    認為適當者，亦得為證據；又當事人、代理人或辯護人於法
    院調查證據時，知有刑事訴訟法第159 條第1 項不得為證據
    之情形，而未於言詞辯論終結前聲明異議者，視為有前項之
    同意，同法第159 條之5 定有明文。此立法意旨在於傳聞證
    據未經當事人之反對詰問予以核實，原則上先予排除。惟若
    當事人已放棄反對詰問權，於審判程序中表明同意該等傳聞
    證據可作為證據；或於言詞辯論終結前未聲明異議，基於尊
    重當事人對傳聞證據之處分權，及證據資料愈豐富，愈有助
    於真實發見之理念，且強化言詞辯論主義，使訴訟程序得以
    順暢進行，上開傳聞證據亦均具有證據能力。
  (二)查本件證人即告訴人於仁愛醫院對警方所為之陳述，警方據
    以製作之談話記錄表，具有被告以外之人書面陳述之性質，
    均屬傳聞證據，惟經本院依法提示予以調查，檢察官、被告
    均對此未表示異議，且經本院審酌該書面作成時無違法情事
    ，應適宜為本案之證據。
二、證人黃林昭、李彥榮於偵查中之證述有證據能力：
    按被告以外之人於偵查中向檢察官所為陳述，除顯有不可信
    之情況者外，得為證據，刑事訴訟法第159 條之1 第2 項定
    有明文。本件證人黃林昭、李彥榮於檢察官偵查中以證人身
    份向檢察官具結所為之證述，未曾提及檢察官在偵查時有不
    法取供之情形，亦無顯不可信之情況，依上說明，證人黃林
    昭、李彥榮於偵查中之證言自具有證據能力
貳、實體方面：
一、訊據被告甲○○固不否認於上開時、地駕駛車牌號碼577-CA
    號營業小客車撞擊告訴人乙○○致傷之事實，惟矢口否認有
    何業務過失傷害犯行，辯稱：當地沒有號誌燈，且當時告訴
    人沒有走斑馬線，我車沿敦化南路北往南內側快車道行過斑
    馬線，告訴人才從快、慢車道之分隔島跑出來，致使我看見
    告訴人時已來不及煞車云云。
二、經查：
  (一)被告於97年6 月17日11時許，駕駛車牌號碼577-CA號自小客
    車，沿臺北市大安區○○○路○ 段由北往南方向行駛，途經
    臺北市○○○路○ 段201 號前北往南方向內側快車道上行人
    穿越道時，未暫停讓告訴人通過而撞擊告訴人之事實，此經
    證人即告訴人於警方至仁愛醫院詢問時及偵查中證述明確，
    復有道路交通事故現場圖、道路交通事故調查報告表(一)、(二)
    、臺北市交通事件裁決所98年5 月6 日北市裁鑑字第098345
    70200 號函暨臺北市車輛行車事故鑑定委員會鑑定意見書各
    1 份、道路交通事故談話紀錄表2 張、現場照片6 幀在卷可
    稽（偵查卷第17頁、第19頁至第21頁、第24頁至第26頁、第
    35頁、第36頁、本院卷第35頁至第39頁），而告訴人因本件
    交通事故受有如事實欄所載之傷害，亦有臺北市立聯合醫院
    仁愛院區97年6 月25日診斷證明書1 份附卷可憑（偵查卷第
    6 頁）。
  (二)被告雖辯稱其撞擊告訴人之地點並無號誌燈，且告訴人是違
    規從分隔島跑到內側快車道上云云，惟證人即告訴人於警詢
    及偵查中均證稱：我是沿臺北市○○○路○ 段201 號前行人
    穿越道西往東向行走，走在行人穿越道時，同事黃林昭由對
    面東往西走過來，我買好仙草冰跟小菜用塑膠袋裝著，行經
    人行穿越道時遭被告駕駛車輛撞擊，行人穿越道旁的散落物
    就是我買的，快車道掉落的拖鞋是遭被告車輛撞擊時飛到被
    告車輛引擎蓋上，一起飛出去的等語（偵查卷第20頁、第35
    頁），核與證人即告訴人之同事黃林昭於偵查中證稱：我過
    馬路時在斑馬線上的分隔島碰到告訴人，他買菜，我還說你
    買這麼多，他是用塑膠袋提著，我們走的斑馬線是有紅綠燈
    的，後來我聽到車子很大聲的煞車聲，我才轉頭去看，看到
    告訴人被撞到很遠的地方去，及於本院審理時證稱：我是在
    馬路間的分隔島遇到告訴人，他是從斑馬線走過來的，我問
    他「你買這麼多菜」，打招呼後告訴人走我的反方向要過快
    車道，我要過慢車道的斑馬線前因聽到車子煞車撞上的聲音
    引起我的注意，就沒有過繼續過斑馬線，轉頭過去看時就看
    到計程車停在斑馬線再過去的地方，且聽到有人說撞到人了
    等語相符（偵查卷第52頁、第53頁、本院卷第51頁至第52頁
    反面），並有行人穿越道北側散落物照片1 張可佐（偵查卷
    第25頁上方照片），足見告訴人遭被告之車輛撞擊前，其自
    西往東跨越敦化南路北往南方向行至快、慢車道間之分隔島
    前，確實行走在行人穿越道上，應可認定。再自告訴人遭被
    告撞擊後之現場照片觀之，告訴人之拖鞋1 隻雖掉落在北往
    南向快車道上，該拖鞋所在位置在行人穿越道南方27公尺遠
    （見道路交通事故現場圖，偵查卷第17頁），惟證人黃林昭
    與告訴人打招呼後尚未走到敦化南路北往南方向之慢車道，
    即聽到被告車輛煞車聲，顯見告訴人自遇見證人黃林昭至遭
    被告車輛撞擊時，時間僅短短數秒，告訴人於此短短數秒之
    中，豈有可能走到距離行人穿越道南方27公尺外之內側快車
    道上而遭被告之車輛撞擊？反觀敦化南路北往南方向外側快
    車道上行人穿越道北側確有如告訴人、證人所述告訴人購得
    之塑膠袋及散落物，依理告訴人行經該快車道時如非走在行
    人穿越道上，告訴人遭被告車輛撞擊時其所攜帶之物品自不
    會散落在該處；復參以現場照片中所示敦化南路分隔島上植
    栽密集，行人穿越道行經之分隔島則另鋪以人行磚供行人通
    行，且現場照片中所示南往北向快、慢車道分隔島上所種植
    之1 排樹叢亦經證人即在敦化南路南往北向慢車道上排班之
    計程車司機李彥榮於偵查中證稱該樹叢高約1 尺（偵查卷第
    62頁），告訴人實無可能捨分隔島之行人穿越區不走，而違
    規穿越快車道以強行通過樹叢之理。依上論述，告訴人行經
    行人穿越道時，遭被告駕駛之車輛撞擊，被告辯稱告訴人未
    通行行人穿越道而闖越馬路，實無足採。再衡以被告自承係
    行駛在敦化南路北往南方向內側快車道上，且亦有看到該處
    之斑馬線（偵查卷第19頁、本院卷第53頁反面），可知告訴
    人係行過外側快車道後，始在內側快車道之行人穿越道上遭
    被告駕車撞擊，而非突然自路邊衝出，被告駕駛上開車輛行
    經該行人穿越道時，應可注意告訴人正穿越該行人穿越道至
    明。又本件發生事故之路口號誌燈究為紅燈或綠燈，證人黃
    林昭、李彥榮均未親眼目擊，惟證人黃林昭於本院審理時證
    稱其通過該路口至與告訴人相遇之分隔島上時是行人可以通
    行的綠燈，其與告訴人打完招呼後又繼續往北往南方向慢車
    道之斑馬線走去等語在卷（本院卷第51頁反面），自證人黃
    林昭與告訴人打過招呼後又向慢車道上行人穿越道走去，及
    證人黃林昭未過完行人穿越道之原因並非見號誌燈轉為紅燈
    而係因聽見車輛煞車聲引起其注意因而中止其繼續通行等情
    判斷，告訴人行經內側快車道時，該行人穿越道之號誌應仍
    為綠燈，敦化南路車道上號誌燈相對即是紅燈，被告駕駛汽
    車遇紅燈未暫停讓告訴人通行之事實，堪以認定。綜觀上情
    ，被告駕駛車輛行經行人穿越道時未遵守燈光號誌，且未讓
    行人先行通過，致撞擊告訴人，至為明確。
  (三)按汽車行駛時，駕駛人應注意車前狀況，並隨時採取必要之
    安全措施；汽車行經行人穿越道，遇有行人穿越時，無論有
    無交通指揮人員指揮或號誌指示，均應暫停讓行人先行通過
    ，道路交通安全規則第94條第3 項、第103 條第2 項分別定
    有明文。被告考領有職業小型車駕駛執照，於行經案發路段
    時理應注意上開規定，而依上開道路交通事故調查報告表所
    載當時天候晴、日間自然光線、柏油路面乾燥無缺陷、無障
    礙物、視距良好等情況，並無不能注意情事，竟疏於注意前
    方狀況及暫停讓行人穿越道上行人通行，率爾通過上開路口
    致被告所駕駛之車輛撞擊告訴人，告訴人因此受有傷害，被
    告應負過失責任甚明。且被告之過失行為與告訴人所受傷害
    間，具有相當因果關係，至堪認定。
  (四)綜上所述，被告空言否認其過失，自非可採。本件事證明確
    ，被告業務過失傷害犯行洵堪認定，自應依法論科。
三、按刑法上所謂業務，係指個人基於其社會地位繼續反覆所執
    行之事務，包括主要業務及其附隨之準備工作與輔助事務在
    內，最高法院89年度台上字第8075號著有判例。被告於案發
    時為營業小客車司機，以搭載乘客為業，為從事駕駛業務之
    人，核被告所為，係犯刑法第284 條第2 項前段業務過失傷
    害罪。被告為汽車駕駛人，行經行人穿越道不依規定讓行人
    優先通行，因而致告訴人受傷，應依道路交通管理處罰條例
    第86條第1 項之規定加重其刑。又本件被告於肇事後，於其
    犯罪未發覺前，向到場警員主動表明其為肇事者而向警察機
    關自首，有北市○○○○○道路交通事故肇事人自首情形記
    錄表1 份在卷可稽（偵查卷第22頁），應依刑法第62條前規
    定減輕其刑，並依法先加後減之。爰審酌被告係以駕駛營業
    小客車為業務之人，應比一般駕駛人負更高之注意義務，且
    前已有業務過失傷害案件前科（參見臺灣高等法院被告前案
    記錄表），卻仍因疏忽而肇事，致告訴人受傷，迄今未與告
    訴人達成和解，犯後又飾詞卸責等一切情狀，量處如主文所
    示之刑，並諭知易科罰金之折算標準，以資懲儆。
據上論斷，應依刑事訴訟法第299 條第1 項前段，道路交通管理
處罰條例第86條第1 項，刑法第284 條第2 項前段、第62條前段
、第41條第1 項前段，刑法施行法第1 條之1 ，判決如主文。
本案經檢察官蔡彥守到庭執行職務。
中    華    民    國    98    年    7     月    13    日
                  交通法庭  法  官  林芳華
以上正本證明與原本無異。
如不服本判決應於收受送達後10日內向本院提出上訴書狀，並應
敘述具體理由；其未敘述上訴理由者，應於上訴期間屆滿後20日
內向本院補提理由書（均須按他造當事人之人數附繕）「切勿逕
送上級法院」。
                                書記官  林鈴芬
中    華    民    國    98    年    7    月     13    日
附錄本案論罪科刑法條
刑法第284條第2項
從事業務之人，因業務上之過失傷害人者，處1 年以下有期徒刑
、拘役或1,000 元以下罰金，致重傷者，處3 年以下有期徒刑、
拘役或2,000 元以下罰金。


司法院資訊處製作；財團法人民間司法改革基金會備份。
